臺灣板橋地方法院刑事判決　　　　　　　　　　　　　九十一年度易字第九六號
　　公　訴　人　臺灣板橋地方法院檢察署檢察官
　　被　　　告　甲○○
右列被告因侵占案件，經檢察官提起公訴 (九十一年度偵緝字第四七號)，本院判決
如左：
    主  文
甲○○意圖為自己不法之所有，而侵占自己持有他人之物，處有期徒刑肆月，如易科
罰金，以佰元折算壹日，緩刑肆年。
    事  實
一、甲○○於民國八十八年四月二十九日，在臺北縣蘆洲市○○○道九八號，向乙○
    ○租用車號ＭＤ─Ｏ九九號營業小客車，並約定每日租金新台幣（下同）四百五
    十元，每三日繳費一次。八十九年三月間，甲○○因對外負債三十餘萬元，無力
    繳納前開租金，其明知若無法繳交租金即應歸還車輛，卻又欲利用前開營業小客
    車營生，竟自八十九年三月二十二日起意圖為自己不法之所有，拒不繳納租金且
    逃逸無蹤，而將前開車輛侵占入己。乙○○於八十九年三月二十二日以後，發現
    甲○○未繼續繳納租金，且人車均不知去向，始悉上情。
二、案經乙○○訴請臺灣板橋地方法院檢察署檢察官偵查起訴。
    理  由
一、訊據被告甲○○坦承於右揭時地向告訴人乙○○租元前開車輛，並自八十九年三
    月間即因負債無法繳納車租，而未與告訴人連繫，惟矢口否認有何侵占犯行，辯
    稱：其當時需要開車賺錢，故未將車返還告訴人，並無意侵占云云。經查，被告
    於八十八年四月二十九日向告訴人承租前開車輛後，自八十九年三月二十二日以
    起即未給付租金，且音訊全無，經告訴人寄發存證信函要求被告必須給付租金或
    歸還車輛，被告均置之不理等情，業據告訴人陳述綦詳，並有契約書及存證信函
    各乙件附卷可稽。又被告係因另行負債，致自八十九年三月二十二日起，無法按
    約繳付車租；而被告明知己力無法負擔車租，仍未將承租車輛返還告訴人，係意
    在利用上開車輛營業賺錢，亦經被告供承在卷（見同上筆錄第三頁第六行、第四
    頁第五行）。再由被告於偵查時自承：自八十九年三月份以後迄九十年十二月二
    十八日發生車禍為警查獲止，均有使用該車作為營業用途，每日可得一千餘元，
    因為尚有其他負債，所以不想給付租金，伊知道若和告訴人聯絡，不是要繳交租
    金就是會被要求還車，但伊想開車賺錢，所以未與告訴人聯絡，不知道積欠告訴
    人多少租金等語（見偵查卷第十頁第二、三行；第二十四頁倒數第一行及其背面
    ），可知被告利用上開車輛營業賺錢，所得係另有他用，並無意給付車租，已見
    其拒絕繳付車租之意。綜上所述，被告明知己無資力繳付車租，猶不與告訴人聯
    繫還車事宜，並進而繼續利用該車營業，所得均未用以繳付車租金予告訴人，而
    另供其生活所需或償還其他負債等其他處分，復占有該車使用之期間長達一年半
    以上；且對應繳付告訴人車租總額，毫無概念，倘非因車禍為警查獲，告訴人尚
    無從取回車輛，行使所有權，顯見被告對其持有之上開車輛早有排除告訴人行使
    權利，有變易持有為所有之不法意圖甚明。是被告前開辯解，無非畏罪卸責之詞
    ，不足採信。本件事證明確，其犯行堪以認定，應予依法論科。
二、核被告甲○○所為，係犯刑法第三百三十五條第一項侵占罪。爰審酌被告之品行
    、犯罪動機、目的、手段、所生危害，已與告訴人達成和解，有和解書一紙在卷
    可參，及其犯罪後之態度等一切情狀，量處如主文所示之刑。查被告前未曾受有
    期徒刑以上刑之宣告，有臺灣高等法院檢察署刑案紀錄檢覆表在卷可稽。經此教
    訓應知警惕，當無再犯之虞。本院因認對被告所處之刑，以暫不執行為適當，爰
    併宣告緩刑四年，以啟自新。末查被告行為後，刑法第四十一條業於九十年一月
    四日經立法院修正通過，並經總統於九十年一月十日公布，而於同年一月十二日
    生效施行，其修正條文為：「犯最重本刑為五年以下有期徒刑以下之刑之罪，而
    受六個月以下有期徒刑或拘役之宣告，因身體、教育、職業、家庭之關係或其他
    正當事由，執行顯有困難者，得以一元以上三元以下折算一日，易科罰金。但確
    因不執行所宣告之刑，難收矯正之效，或難以維持法秩序者，不在此限。」、「
    併合處罰之數罪，均有前項情形，其應執行之刑逾六月者，亦同」，核與修正前
    刑法第四十一條相較，修正後之條文較有利於被告，依刑法第二條第一項前段規
    定，應適用裁判時修正後之刑法第四十一條第一項規定，是並諭知易科罰金之折
    算標準。
據上論斷，應依刑事訴訟法第二百九十九條第一項前段，刑法第二條第一項前段、第
三百三十五條第一項、第四十一條第一項前段、第七十四條第一款，罰金罰鍰提高標
準條例第一條前段、第二條，判決如主文。
本案經檢察官陳孟黎到庭執行職務。
中    華    民    國      九十一    年        五      月    二十三    日
                                      臺灣板橋地方法院刑事第五庭
                                          法  官 林玫君
右正本證明與原本無異
如不服本判決應於送達後十日內向本院提出上訴狀
                                          書記官 許清秋
中    華    民    國      九十一    年        五      月    二十七    日
附錄本案論罪科刑法條全文
刑法第三百三十五條
意圖為自己或第三人不法之所有，而侵占自己持有他人之物者，處五年以下有期徒刑
、拘役或併科一千元以下罰金。
前項之未遂犯罰之。
